【裁判字號】    99,交抗,1981
【裁判日期】    991022
【裁判案由】    違反道路交通管理處罰條例
【裁判全文】
臺灣高等法院交通事件裁定            99年度交抗字第1981號
抗  告  人  交通部公路總局臺北區監理所蘆洲監理站
受  處分人  甲○○
上列抗告人因受處分人違反道路交通管理處罰條例案件，不服臺
灣板橋地方法院，中華民國99年8月31日所為裁定（99年度交聲
字第2468號），提起抗告，本院裁定如下：
    主  文
抗告駁回。
    理  由
一、抗告意旨略以：(一)依交通部民國97年1月24日交路字第09700
    15997號函，民眾已具備較低車類駕駛資格後，當其取得高
    一級車類駕駛資格時，基於1人1照之原則，應換發較高一級
    車類之駕駛執照，准其駕駛較低級車類之車輛。另依交通部
    97年4月10日交路字第0970025008號函釋：駕駛人僅領有汽
    車駕駛執照或機車駕駛執照之一，應受吊扣駕駛執照處分時
    ，應就其領有之駕照為吊扣處分。(二)本件受處分人甲○○僅
    領有普通小型車駕駛執照，依道路交通安全規則第61條第1
    項第4款規定自有駕駛輕型機車之合法性，其因違反道路交
    通管理處罰條例第35條規定需吊扣駕照時，自當吊扣其違規
    當時所憑騎乘之汽車駕駛執照，否則將造成非駕駛同核准車
    種不需吊扣，駕駛同核准車種即須吊扣之不公平情形。
    (三)受處分人心存僥倖於酒後騎乘機車為警攔檢查獲，於案後
    推諉規避公路機關所裁罰之吊扣行政處分，故仍應依前揭法
    律規定並參行政機關之解釋，維持原處分予以吊扣其所持有
    之普通小型車駕駛執照12個月等語。
二、按汽、機車駕駛人飲用酒類或其他類似物後其吐氣所含酒精
    濃度超過每公升0.25毫克或血液中酒精濃度超過百分之0.05
    以上者，不得駕車；汽車駕駛人駕駛汽車經測試檢定酒精濃
    度超過規定標準者，處新臺幣（下同）1萬5千元以上6萬元
    以下罰鍰，並當場移置保管該汽車及吊扣其駕駛執照1年，
    另應接受道路交通安全講習，道路交通安全規則第2條第1項
    第1款、第114條第2款及道路交通管理處罰條例第35條第1項
    第1款、第24條第1項第2款分別定有明文。
三、經查：
  (一)原處分對於受處分人酒後駕車部分之處罰，係基於單一違規
    行為，依據同一法律規定（道路交通管理處罰條例第35條第
    1項第1款、第24條第1項第2款）所為之處罰，其處罰方式雖
    有3種，然實際則為單一處分，無法割裂，故原處分關於此
    部分之裁決均在聲明異議及抗告範圍內，應受本院審查，合
    先敘明。
  (二)受處分人於99年7月6日1時9分許，騎乘車牌號碼YAU-929號
    重型機車，行經臺北縣三重市○○○路210號前，為警攔檢
    ，測得其吐氣所含酒精濃度達每公升0.38毫克，超過規定標
    準，因而製單舉發之違規事實，業據受處分人坦承不諱，並
    有臺北縣政府警察局北縣警交大字第C00000000號舉發違反
    道路交通管理事件通知單影本乙紙附卷足憑，是受處分人酒
    後駕駛重型機車之違規事實，應堪認定。
  (三)道路交通管理處罰條例第68條，業於94年12月14日修正，並
    自95年3月1日施行，修正前該條規定：「汽車駕駛人，因違
    反本條例及道路交通安全規則之規定，受吊扣或吊銷駕駛執
    照處分時，吊扣或吊銷其持有各級車類之駕駛執照」，修正
    後規定：「汽車駕駛人，因違反本條例及道路交通安全規則
    之規定，受吊銷駕駛執照處分時，吊銷其持有各級車類之駕
    駛執照」，將原規定之吊扣行為人所持有之各級車類駕駛執
    照等規定刪除。考其修正理由，乃舊法將違規駕駛人所持有
    各級車類之駕駛執照一併吊扣，失之過酷，影響人民工作及
    生活甚鉅，故修正後乃規定吊扣駕駛執照處分時，不再吊扣
    其持有各級車類之駕駛執照，僅得吊扣違規或違法當時所駕
    駛車種之駕駛執照（參見本院暨所屬法院97年法律座談會刑
    事類提案第40號）。本件受處分人違規時係駕駛重型機車（
    抗告意旨誤為輕型機車），是依法僅得限制其駕駛重型機車
    之權利，原處分機關因受處分人未領有重型機車駕駛執照，
    而逕依交通部相關函釋，吊扣受處分人持有之普通小型車駕
    駛執照，此舉顯與前揭道路交通管理處罰條例第68條修正意
    旨不符。
  (四)原審同上見解，認原處分機關裁處吊扣受處分人普通小型車
    駕駛執照12個月，與現行道路交通管理處罰條例第68條規範
    意旨相違，因而就此部分予以撤銷，僅維持受處分人應處罰
    鍰1萬5千元，並應接受道路交通安全講習之裁處，經核於法
    尚無違誤，原處分機關執前揭情詞，就此部分提起抗告，為
    無理由，應予駁回。另依道路交通安全規則第61條第1項第4
    款規定，已領有小型車駕駛執照者，得駕駛輕型機器腳踏車
    。而本件受處分人僅領有普通小型車駕駛執照，於上開時、
    地駕駛「重型機車」，是否違反道路交通管理處罰條例第21
    條第1項第1款規定，係屬另一問題，附此敘明。
四、據上論斷，應依道路交通管理處罰條例第89條，道路交通案
    件處理辦法第26條，刑事訴訟法第412條，裁定如主文。
中    華    民    國    99    年    10    月    22    日
                     刑事第五庭  審判長法  官  李英勇
                                       法  官  白光華
                                       法  官  崔玲琦
以上正本證明與原本無異。
不得再抗告。
                                       書記官  馬佳瑩
中    華    民    國    99    年    10    月    26    日

司法院資訊處製作；財團法人民間司法改革基金會備份。
